【裁判字號】    96,交聲,1946
【裁判日期】    970421
【裁判案由】    交管條例聲異
【裁判全文】
臺灣板橋地方法院交通事件裁定        96年度交聲字第1946號
原處分機關  交通部公路總局臺北區監理所板橋監理站
異  議  人  甲○○
即受處分人
上列受處分人因違反道路交通管理處罰條例案件，對於交通部公
路總局臺北區監理所板橋監理站於民國96年11月28日所為之處分
（原處分案號：板監裁字裁41－C00000000 號），聲明異議，本
院裁定如下：
    主  文
原處分關於罰鍰新臺幣肆萬伍仟元部分撤銷。
上開罰鍰撤銷部分，甲○○汽車駕駛人，駕駛汽車經測試檢定酒
精濃度超過規定標準，處罰鍰新臺幣玖仟元。
其餘異議駁回。
    理  由
一、原處分意旨略以：受處分人即異議人甲○○於96年10月17日
    凌晨1 時25分許，在臺北縣中和市○○路203 之3 號前，騎
    乘車號HQI －293 號普通重型機車，經臺北縣政府警察局中
    和分局國光派出所警員測得其吐氣所含酒精濃度為每公升0.
    77毫克，依違反道路交通管理處罰條例第35條第1 項第1 款
    規定舉發，嗣經原處分機關處罰鍰新臺幣（下同）45,000元
    ，吊扣駕駛執照12個月，並施以道安講習。
二、聲明異議意旨略以：異議人於96年10月17日凌晨1 時25分許
    ，騎乘上揭機車在臺北縣中和市○○路，因酒後駕車被國光
    派出所查獲，因伊前面有一人測試，所以伊對測試時之酒測
    值有所懷疑，而要求重測，但警方卻以只可測一次為由而拒
    絕，但伊遍查法規，並無只可測一次之法規，為此聲明異議
    ，請求撤銷原處分云云。
三、按汽車駕駛人飲用酒類或其他類似物後其吐氣所含酒精濃度
    超過每公升0.25毫克或血液中酒精濃度超過百分之0.05以上
    者，不得駕車，道路交通安全規則第114 條第2 款定有明文
    。次按汽車駕駛人，駕駛汽車經測試檢定有酒精濃度超過規
    定標準者，處15,000元以上60,000元以下罰鍰，並當場移置
    保管該汽車及吊扣其駕駛執照1 年；復汽車駕駛人，經裁判
    確定處以罰金低於本條例第92條第3 項所訂最低罰鍰基準規
    定者，應依本條例裁決繳納不足最低罰鍰之部分；又汽車駕
    駛人，有第35條第1 項規定之情形者，應接受道路交通安全
    講習，道路交通管理處罰條例第35條第1 項第1 款、第8 項
    、第24條第1 項第2 款亦分別定有明文。又依「違反道路交
    通管理事件統一裁罰基準及處理細則」第2 條訂定之「違反
    道路交通管理事件統一裁罰標準表」之規定，駕駛人吐氣所
    含酒精濃度超過每公升0.55毫克以上者，機器腳踏車之駕駛
    人於期限內繳納或到案聽候裁決者，處最低罰鍰45,000元，
    並吊扣駕駛執照1 年。再按94年2 月5 日公布施行之行政罰
    法第26條規定：「一行為同時觸犯刑事法律及違反行政法上
    義務規定者，依刑事法律處罰之。但其行為應處以其他種類
    行政罰或得沒入之物而未經法院宣告沒收者，亦得裁處之。
    前項行為如經不起訴處分或為無罪、免訴、不受理、不付審
    理之裁判確定者，得依違反行政法上義務規定裁處之。」又
    其他種類行政罰，係指違反行政法上之義務應受「裁罰性」
    之「不利處分」，依行政罰法第2 條規定，包括限制或禁止
    行為之吊扣證照處分。究其立法目的，一行為同時觸犯刑事
    法律及違反行政法上義務規定時，由於刑罰與行政罰同屬對
    不法行為之制裁，而刑罰之懲罰作用較強，故依刑事法律處
    罰，即足資警惕時，實無一事二罰再處行政罰之必要，且刑
    事法律處罰，由法院依法定程序為之，較符合正當法律秩序
    ，應予優先適用，但罰鍰以外之沒入或其他種類行政罰，因
    兼具維護公共秩序之作用，為達行政目的，行政機關仍得併
    予裁處。而道路交通管理處罰條例第35條第8 項規定：「前
    項汽車駕駛人，經裁判確定處以罰金低於本條例第92條第3
    項所訂最低罰鍰基準規定者，應依本條例裁決繳納不足最低
    罰鍰之部分。」，其立法目的即考量適用行政罰法第26條後
    ，在酒後駕車違規應受刑事處罰者，刑罰處罰額度低於行政
    罰之流弊，以及將產生受刑事處罰者低於同為酒後駕車違規
    卻未達受刑事處罰標準（即駕駛人吐氣所含酒精濃度超過每
    公升0.25毫克以上未滿每公升0.55毫克者）之不合理情形，
    是以，汽車駕駛人經裁判確定處以罰金低於同條例第92條第
    3 項所訂最低罰鍰基準規定者，應依同條例裁決繳納不足最
    低罰鍰之部分，而此條文規定乃行政罰法第26條之特別規定
    ，自應優先適用，合先敘明。
四、經查：本件異議人甲○○於96年10月17日凌晨1 時25分許，
    在臺北縣中和市○○路203 之3 號前，為警實施呼氣酒精濃
    度測試結果，呼氣酒精濃度為每公升0.77毫克之事實，此為
    異議人所不爭執，並有酒精濃度測試值紀錄、臺北縣政府警
    察局北縣警交第C00000000 號舉發違反道路交通管理事件通
    知單在卷可稽。雖異議人辯稱：因伊前面有一人測試，所以
    伊對測試時之酒測值有所懷疑，而要求重測，但警方卻以只
    可測一次為由而拒絕，但伊遍查法規，並無只可測一次之法
    規云云。惟查，觀諸卷附之異議人所親簽之呼氣酒精濃度測
    試單（序號：017407、案號：193 、日期：2007/10/17、分
    析器：050187號），該測試單之歸零欄上，確實記載異議人
    於同日凌晨1 時52分許進行測試時，該儀器當時係歸零之狀
    態（0.00MG/L），並測得異議人之呼氣所含酒精濃度高達每
    公升0.77毫克，此有異議人親筆簽名之呼氣酒精濃度測試單
    影本乙紙在卷可參，則依前揭舉發違反道路交通管理事件通
    知單及呼氣酒精濃度測試單之記載可知，異議人為警攔查之
    時間為96年10月17日凌晨1 時25分許，其經警對其施以呼氣
    酒精濃度測試之時間則為同日凌晨1 時52分許，顯見警方已
    使異議人休息15分鐘以上始對其實施呼氣酒精濃度測試。又
    查，本件舉發違規員警所使用之酒精濃度測試器（器號0174
    07/050187 號），係經校正合格之儀器，亦有經濟部標準檢
    驗局96年5 月28日核發之呼氣酒精測試器合格證書影本（檢
    定有效期限為1 年）乙份存卷可稽。是以，異議人以因在伊
    前面有一人測試，所以伊對測試時之酒測值有所懷疑云云置
    辯，而對測試之正確性有所懷疑，應係其個人測臆之詞，並
    非有據，自無足採為憑信。再者，舉發本件違規之警員係依
    據內政部警政署所發布之取締酒後駕車作業流程規定：「實
    施檢測工作應以一次為原則，如係機械故障等外在因素，啟
    用另一部酒精測定器重新檢測外，不得重複檢測」，而對異
    議人實施一次呼氣酒精濃度測試，此有臺北縣政府警察局中
    和分局96年11月19日縣警中申字第0960055505號函在卷可按
    ，而上開作業流程規定，固然僅係在規範警察機關業務處理
    方式，所為非直接對外發生法規範效力之一般、抽象規定，
    惟考其目的無非係使執行勤務之警員在面對大量的交通違規
    事件時有所依循，因而得提高行政效率並減少相同情節事件
    卻有不同效果的規範不穩定與不公平情形。是以，舉發本件
    違規之警員，在酒精測定儀器正常運作未發生故障之情形下
    ，僅對異議人實施一次酒精濃度測試，並非獨薄於異議人，
    而係符合公平原則之行政作為，並無不當，故異議人要求重
    新對其實施酒精濃度測試，於法並非有據，尚難僅以本件舉
    發員警未對其施以第二次酒測而卸免其罰責。從而，本件酒
    測儀器及實施酒測之程序均無瑕疵可指。綜上所述，本件事
    證明確，異議人為汽車駕駛人，於上開時、地，駕駛汽車經
    測試檢定酒精濃度超過規定標準，因而有違反道路交通管理
    處罰條例第35條第1 項第1 款規定之違規行為，應堪認定。
五、惟異議人上開酒後駕車之行為，係屬同時觸犯刑事法律及違
    反行政法上義務規定之行為，因異議人業已因同一行為，經
    本院於96年11月14日以96年度交簡字第2056號判處罰金36,0
    00元，並於97年1 月28日因撤回上訴而確定，此有本院判決
    書及臺灣高等法院被告前案紀錄表在卷可稽。是以，揆諸前
    開法律規定及說明，原處分機關對異議人上開酒後駕車之違
    規行為予以裁罰時，逕依道路交通管理處罰條例第35條第1
    項第1 款及第24條第1 項第2 款規定，裁處罰鍰45,000元，
    及吊扣駕駛執照12個月、施以道安講習，係就關於上開罰鍰
    部分，漏未審酌道路交通管理處罰條例第35條第8 項之規定
    ，即經刑事判決確定處以罰金者，應裁決繳納不足最低罰鍰
    之部份，而仍裁處異議人罰鍰45,000元，於法係有未合。而
    異議人所受之刑事處罰罰金僅36,000元，係未達道路交通管
    理處罰條例第92條第3 項所訂最低罰鍰基準規定（依違反道
    路交通管理事件統一裁罰基準表之規定：機器腳踏車駕駛人
    違反處罰條例第35條第1 項第1 款之規定，其吐氣所含酒精
    濃度超過每公升0.55毫克以上者，應裁處之最低罰鍰為45,0
    00元），則依處罰條例第35條第8 項之規定，異議人須補繳
    不足最低罰鍰之部分即罰鍰9,000 元，始為適法。至於汽車
    駕駛人，駕駛汽車經測試檢定酒精濃度超過規定標準，依上
    揭處罰條例第24條第1 項第2 款、第35條第1 項第1 款規定
    應對違規人施以道安講習並裁處吊扣駕駛執照12個月，係罰
    鍰以外對於預防再犯之行政罰，乃裁罰性之不利處分，為達
    抑止酒後駕車之不法行為，維護道路交通用路權人之生命、
    身體之安全法益，依行政罰法第26條但書之規定，得裁處之
    。從而，異議人以提出本件異議所憑之前揭理由，固無可採
    ，惟原裁決處分既有上開瑕疵可指，自應由本院予以撤銷原
    處分關於罰鍰部分，另諭知如主文第二項所示之處分，以資
    適法。至於原處分關於裁處吊扣異議人駕駛執照12個月及施
    以道安講習，屬其他種類之行政裁罰部分，於法並無不合，
    故異議人此部分之異議，為無理由，應予駁回。
六、依道路交通管理處罰條例第87條第2 項、道路交通案件處理
    辦法第19條、第20條前段，裁定如主文。
中    華    民    國    97    年    4     月    21    日
                  交通法庭法  官    林  淑  婷
以上正本證明與原本無異
如不服本裁定應於送達後五日內向本院提出抗告狀
                          書記官    林  金  良
中    華    民    國    97    年    4     月    21    日


司法院資訊處製作；財團法人民間司法改革基金會備份。
